【裁判字號】    97,台非,54
【裁判日期】    970221
【裁判案由】    減刑及數罪併罰定應執行刑
【裁判全文】
最高法院刑事判決                九十七年度台非字第五四號
上  訴  人  最高法院檢察署檢察總長
被      告  甲○○
上列上訴人因被告減刑及數罪併罰定應執行刑案件，對於台灣高
等法院中華民國九十六年七月二十四日所為第二審確定裁定（九
十六年度聲減字第二一八四號），認為違法，提起非常上訴，本
院判決如下：
    主  文
原裁定關於違背法令部分撤銷。
    理  由
非常上訴理由稱：「一、按裁判確定前犯數罪者，併合處罰之，
而數罪併罰，有二裁判以上者，依刑法第五十一條之規定，定其
應執行之刑，刑法五十條、第五十三條分別定有明文。而裁判確
定後另犯他罪，不在數罪併罰規定之列，故裁判確定後，復受有
期徒刑之宣告者，前後之有期徒刑，應予合併執行，司法院大法
官會議釋字第九八號、第二０二號解釋分別著有明文。次按裁判
確定前犯數罪均應減刑而未定執行刑者，就各罪依第二條、第四
條、第六條至第八條規定減刑後，適用刑法第五十一條定其應執
行之刑，中華民國九十六年罪犯減刑條例第十條亦定有明文。經
查，原裁定附表編號一肅清煙毒條例案件之犯罪時間為八十三年
（民國）二月二十二日，判決確定日期為同年九月二十一日，編
號二肅清煙毒條例案件之犯罪時間為八十三年（上訴書誤載為九
十三年）五月七日，判決確定日期為八十四年八月十四日，編號
三肅清煙毒條例案件之犯罪時間為八十年一月十六日，判決確定
日期為八十年八月十三日，編號四肅清煙毒條例案件之犯罪時間
為七十七年四月二十八日，判決確定日為七十七年九月六日，是
以，編號三案件之犯罪時間，係在編號四案件判決確定後，編號
一、二案件之犯罪時間，亦俱在編號三案件判決確定後，參照上
開條文及解釋，編號一、二之案件雖得依刑法第五十一條定其應
執行之刑，然與編號三、四之案件應予合併執行，不得定執行刑
，原審誤將編號一、二、三及四之案件依刑法第五十一條第五款
之規定宣告應執行有期徒刑十四年六月，其適用法則顯有違背法
令。二、爰依刑事訴訟法第四百四十一條、第四百四十三條規定
提起非常上訴，以資救濟」等語。
本院按：判決不適用法則或適用不當者，為違背法令，刑事訴訟
法第三百七十八條定有明文。而非常上訴係對於確定判決違背法
令所設之救濟方法，刑事訴訟法第四百四十一條規定甚明。至其
內容為關於減刑、定應執行刑等實體事項而以裁定行之之確定裁
定，因與實體判決具同等之效力，自得對之提起非常上訴。又裁
判確定前犯數罪者，併合處罰之；數罪併罰，有二裁判以上者，
依刑法第五十一條之規定，定其應執行之刑，刑法第五十條、第
五十三條分別定有明文。是數罪併罰，有二裁判以上者，固得定
其應執行之刑，惟以裁判確定前所犯為前提，若於一罪之裁判確
定後又犯他罪者，僅能併予執行，不能依刑法第五十一條、第五
十三條定其應執行之刑。依原裁定附表所載，其編號一煙毒案件
之犯罪時間為民國八十三年二月二十二日，判決確定日期係同年
九月二十一日；其編號二煙毒案件之犯罪時間為八十三年五月七
日，判決確定日期係八十四年八月十四日；該附表編號三煙毒案
件之犯罪時間為八十年一月十六日，判決確定日期係八十年八月
十三日；該附表編號四煙毒案件之犯罪時間為七十七年四月二十
八日，判決確定日係七十七年九月六日；則該附表編號三所示之
煙毒犯罪，顯係在該編號四煙毒案件判決確定後所犯；而其編號
一、二所示之煙毒犯罪，亦均在其編號三煙毒案件判決確定後所
為；則原裁定附表編號二所示之煙毒案件，固因係在其編號一所
示之煙毒案件判決確定前所為，該附表編號一、二所示二罪，乃
得依刑法第五十一條規定，定應執行之刑，惟與該附表編號三、
四所示之煙毒案件，則應合併執行，不得定應執行之刑。原裁定
疏未詳察，除依檢察官之聲請，就其附表編號一、三、四所示三
罪，依中華民國九十六年罪犯減刑條例之規定裁定減刑（即編號
一：有期徒刑四年，減為有期徒刑二年；編號三：有期徒刑三年
六月，減為有期徒刑一年九月；編號四：有期徒刑三年十月，減
為有期徒刑一年十一月）外，竟誤就其附表編號一、二、三、四
所示四罪，均依刑法第五十一條第五款規定，定其應執行之刑為
有期徒刑十四年六月，顯有適用法則不當之違法。案經確定，非
常上訴意旨執以指摘，非無理由。惟原裁定尚非不利於被告，應
由本院將原裁定關於違背法令之部分撤銷，以資糾正。
據上論結，應依刑事訴訟法第四百四十七條第一項第一款前段，
判決如主文。
中    華    民    國  九十七  年    二    月  二十一  日
                      最高法院刑事第十庭
                          審判長法官  林  永  茂
                                法官  吳  昆  仁
                                法官  蘇  振  堂
                                法官  蕭  仰  歸
                                法官  何  菁  莪
      本件正本證明與原本無異
                                      書  記  官
中    華    民    國  九十七  年    三    月    三    日
                                                     ｍ


司法院資訊處製作；財團法人民間司法改革基金會備份。
